臺灣高等法院刑事判決　　　　　　　 100年度侵上訴字第88號
上　訴　人
即　被　告　陳○○                  
選任辯護人　劉大新律師
上列上訴人因妨害性自主案件，不服臺灣板橋地方法院99年度訴
字第3264號，中華民國100年3月31日第一審判決（起訴案號：臺
灣板橋地方法院檢察署99年度偵續二字第16號），提起上訴，本
院判決如下：
    主  文
上訴駁回。
    事  實
一、陳○○於民國（下同）97年9月間因工作關係認識代號00000
    000號之成年女子（真實姓名年籍詳卷，下稱A女），2 人為
    同公司之同事。陳○○於97年10月21日凌晨1 時30分許，駕
    駛其所有之車號7C-4036號自小客車載送A女下班回家時（ A
    女坐在副駕駛座上），竟基於強制性交之犯意，將上開車輛
    暫停在A 女住處附近之臺北縣板橋市（現改制為新北市板橋
    區，下同）大觀路38巷200弄底，在車內不顧A女之拒絕及掙
    扎、反抗，將A女壓制在副駕駛座上、強行脫掉A女長褲及內
    褲，並接續以其手指及性器進入A女性器內，違反A女之意願
    ，以此強暴之方式對A女強制性交得逞。
二、案經A 女訴由臺北縣（現改制為新北市，下同）政府警察局
    板橋分局移送臺灣板橋地方法院檢察署檢察官偵查起訴。
    理  由
壹、程序方面
    被告及其辯護人就卷內證據，認周○○、鄭○○、王○○的
    偵訊供述無證據能力，除此外對卷內證據之證據能力均不爭
    執（本院卷第33頁反面參照），以下就卷內證據是否有證據
    能力說明如下：
一、周○○、鄭○○、王○○的偵訊供述：
    按被告以外之人於偵查中向檢察官所為之陳述，除顯有不可
    信之情況者外，得為證據，刑事訴訟法第159條之1第2 項定
    有明文。蓋現行法之檢察官仍有訊問被告、證人及鑑定人之
    權限，其應踐行之程序又多有保障被告或被害人之規定，證
    人、鑑定人於偵查中亦均須具結，就刑事訴訟而言，其司法
    屬性甚高；而檢察官於偵查程序取得之供述證據，其過程復
    尚能遵守法令之規定，是其訊問時之外部情況，積極上具有
    某程度之可信性，除消極上顯有不可信之情況者外，均得為
    證據，故主張其為不可信積極存在之一方，自應就此欠缺可
    信性外部保障之情形負舉證責任（最高法院98年度台上字第
    1941號、第2904號裁判意旨參照）。又刑事訴訟法第158 條
    之3 規定：「證人、鑑定人依法應具結而未具結者，其證言
    或鑑定意見，不得作為證據。」所謂「依法應具結而未具結
    者」，係指檢察官或法官依刑事訴訟法第175 條之規定，以
    證人身分傳喚被告以外之人（證人、告發人、告訴人、被害
    人、共犯或共同被告）到庭作證，或雖非以證人身分傳喚到
    庭，而於訊問調查過程中，轉換為證人身分為調查時，此時
    其等供述之身分為證人，則檢察官、法官自應依本法第 186
    條有關具結之規定，命證人供前或供後具結，其陳述始符合
    第158條之3之規定，而有證據能力（最高法院96年度台上字
    第3527號判決意旨參照）。查證人周○○、鄭○○、王○○
    於檢察官偵訊時均係以證人身分接受檢察官訊問，並已具結
    ，被告及其辯護人主張渠3 人之偵訊供述無證據能力。惟就
    渠3 人之偵訊供述欠缺可信性外部保障之情形被告及其辯護
    人復未提出其他證據以實其說（本院卷第33頁反面參照），
    依前開說明，周○○、鄭○○、王○○於偵查中以證人身分
    所為之供述證據，雖屬傳聞證據，但並無顯不可信之情形，
    因此本院認定均有證據能力。
二、按被告以外之人於審判外之言詞或書面陳述，除法律有規定
    者外，不得作為證據，刑事訴訟法第159條第1項固定有明文
    ；惟被告以外之人於審判外之陳述，雖不符同法第159條之1
    至第159之4之規定，而經當事人於審判程序同意作為證據，
    法院審酌該言詞陳述或書面陳述作成時之情況，認為適當者
    ，亦得為證據。又當事人、代理人或辯護人於法院調查證據
    時，知有第159條第1項不得為證據之情形，而未於言詞辯論
    終結前聲明異議者，視為有前項之同意，同法第159條之5第
    1、2項亦定有明文。被告及辯護人對卷內其他被告以外之人
    之供述證據均不爭執，本院於審理時提示上開審判外陳述之
    內容並告以要旨，且經公訴人、被告及辯護人到庭表示意見
    ，亦未於言詞辯論終結前對該等記載審判外陳述筆錄之證據
    資格有何異議，依據首開規定，應視為被告已有將上開審判
    外陳述作為證據之同意，本院審酌上開被告以外之人審判外
    陳述作成時之情況，並無不能自由陳述之情形，亦未見有何
    違法取證或其他瑕疵，且與待證事實具有關聯性，認為以之
    作為證據應屬適當，自均有證據能力。至於本院下列所引用
    卷內之文書證據及證物，並無證據證明係公務員違背法定程
    序所取得，且檢察官、被告及辯護人於本院均未主張排除下
    列文書證據、證物之證據能力，且迄本院言詞辯論終結前均
    未表示異議，本院審酌前揭文書證據、證物並非公務員違背
    法定程序所取得，亦無顯有不可信之情況，依刑事訴訟法第
    158條之4反面解釋及第159條之4之規定，認均有證據能力。
貳、實體方面
一、訊據被告陳○○固坦承有於上開時、地脫掉Ａ女的衣褲，與
    其發生性行為之事實不諱，惟矢口否認有何強制性交犯行，
    辯稱：和Ａ女是不公開的男女朋友，伊另有女友，是腳踏兩
    條船，當時Ａ女有同意發生性行為，伊有和Ａ女接吻、撫摸
    Ａ女胸部及私處，後來以性器官插入Ａ女的性器官，伊未違
    反Ａ女意願強制性交，不知為何Ａ女要告伊，伊和Ａ女無仇
    恨或糾紛，Ａ女知道伊有女友，但Ａ女曾說過如果真的要的
    話，她會用搶的，也曾說過如果得不到，大不了她會毀掉，
    有關亞東醫院診斷證明書上的記載，Ａ女右膝蓋的傷跟本案
    犯罪事實無關云云。辯護人為被告辯護稱：本件告訴人Ａ女
    最早提告被告有三件犯行，分別是97年9 月23日、10月11日
    、及本件10月21日，檢察官調查過程中，三次全部不起訴處
    分，最後檢察官僅對本件提起公訴，至於前面強制猥褻及強
    制性交未遂部分還是維持不起訴，證人周○○、鄭○○所述
    都是案發後聽被害人事後轉述，這部分屬於傳聞之詞，不足
    為被告有罪的証據，檢察官最後一次起訴，有送亞東醫院精
    神科醫院鑑定，因被害人有創傷後壓力症候群，檢察官依該
    證據資料將被告提起公訴，鄭懿之醫師有到庭作證，鄭醫師
    提到他是依照被害人的供述資料，但有關精神科醫師的鑑定
    報告無法完全排除有誤判的可能性，另參酌被害人的部落格
    中有描述說要報仇，被害人當天為何會上被告的車子，偵查
    時被害人說當時跟被告有熟識，被告要送被害人回去，所以
    被害人就上車，檢察官二次不起訴時問被害人為何被告有二
    次記錄，你還坐上被告的車，被害人認為下班時會經過守衛
    且有監視器，被害人說當時被告搶他的包包，所以被害人不
    得不跟被告上車，顯然前後有所矛盾，若被害人在車上有受
    到性侵，難免會有掙扎，身體會受到若干傷痕，為何診斷證
    明書上只有右膝蓋有2×2公分的傷害？後來偵訊過程中被害
    人就不強調有掙扎抵抗，她說當時被告有以身體壓制住，所
    以不能掙扎而不是不願掙扎。另有關診斷證明書上右膝蓋的
    傷，被害人說是因為當時掙扎時右膝蓋撞到前面的置物櫃，
    當天並不否認副駕駛有往後挪動，這空間及距離很難想像有
    碰撞的情況，被害人右膝蓋傷害，依經驗法則，很難想像與
    本案有關聯性，依被告與告訴人間的通聯紀錄，本件案發前
    二人間互有好感，被告不否認有性交行為，但否認有強制性
    交，至於97年10月24日的對話錄音，被告當時是聽主管的建
    議而為息事寧人的談話，所以部分內容與事實並不相符等語
    。經查：
  (一)被告前於97年9月間因工作關係認識Ａ女，2人為同公司之同
    事，嗣被告於97年10月21日凌晨1 時30分許，駕駛其所有之
    車號7C-4036 號自小客車載送Ａ女下班回家時（Ａ女坐在副
    駕駛座），將上開車輛暫停於Ａ女住處附近之臺北縣板橋市
    ○○路38巷200 弄底，在車內副駕駛座上，與Ａ女發生性行
    為之事實，業據被告於警、偵訊及原審法院審理時坦承不諱
    ，並經證人即告訴人Ａ女於偵訊時具結證述在卷（97年度偵
    字第31187號偵查卷〈下稱偵一卷〉第74-76頁參照）。此外
    ，警方在被害人內褲褲底採樣標示處（精子細胞層）DNA 與
    被告之DNA-STR 型別相符、被害人陰道棉棒（精子細胞層）
    DNA-STR型別為混合型，不排除混有被害人與被告DNA，該混
    合型別排除被害人本身型別後之其餘外來型別與被告型別相
    符，研判該外來型別來自被告之機率較隨機人之機率高，高
    約2.27×10的14次方倍，復有刑事警察局98年2月2日刑醫字
    第0970178496號鑑驗書1份在卷可按（偵一卷第123頁正、背
    面參照）。因此，此部分事實堪認屬實。
  (二)關於被告與告訴人Ａ女發生性行為之經過，證人即告訴人Ａ
    女於97年12月10日偵訊時具結證稱：伊和被告是於97年9 月
    12日在公司認識的，伊進公司算新人，被告算是LEADER，伊
    沒有和被告交往，被告已有女友，全公司的人都知道他有女
    友，案發當天伊是凌晨1 點下班，被告是11點半下班，伊拜
    託被告留下來幫伊看工作後續有無錯誤，然後就一起離開公
    司，被告開車送伊回家，在車上有聊一下天，伊抱怨公事上
    的事情，後來被告把車開進伊家附近工廠的巷子，伊和被告
    都坐前座，被告就把伊椅子往後移，以很快的速度壓在伊身
    上，雖然伊有掙扎，但被告力氣很大，用很快的速度把伊的
    褲子跟底褲脫下來，伊當天穿比西裝褲厚一點的褲子，有拉
    鍊加扣子，伊有搥被告的肩膀、手臂，但沒有呼救，伊沒有
    打傷被告，伊不太會打人，因為伊5 月份才出過車禍，手一
    直戴著護腕，被告有伸手摸伊胸部，但被伊擋住，被告沒有
    脫伊上半身外套，伊當時把腳併得很緊，但被告很用力把伊
    雙腿扳開，他一開始是用手指頭撫摸伊的私處並且插入，伊
    當時一直跟他說「不可以你有女朋友」，伊的手被被告壓住
    ，伊後來跟他說「我的手很痛」，被告才放開，但他當時在
    橋他的姿勢，後來被告有將他的性器官插進去，他當時還說
    「你這樣我進不去」，伊說「廢話，我本來就沒打算讓你進
    來」，伊有叫被告戴保險套，但那是因為伊當時覺得擋不住
    了，伊跟被告說要戴保險套，不要害伊懷孕，後來伊下車後
    馬上打電話給2 個同事周○○、鄭欣瑜（應為「鄭○○」之
    誤，以下同），跟她們說這件事等語（偵一卷第74-77 頁參
    照）。復於98年9月8日偵訊時具結證稱：伊和被告是同事關
    係，伊當時是新進人員，被告負責督導，如果新進人員有不
    懂的地方，被告要負責教導，算是上司，新進人員有4 個小
    組，分別有4個LEADER，但是4個LEADER是互相協助的，被告
    跟伊雖然不屬於同一個TEAM，但4 個組是互相幫忙、協助，
    並不會特別去區分哪一個組，案發當時被告是違反伊意願對
    伊性侵害，伊認為已經無法抵抗他，才拜託他要戴保險套，
    伊沒有同意跟被告發生性行為，驗傷診斷書上伊右膝蓋瘀傷
    是在車內掙扎中撞到右駕駛座前方的置物箱所造成等語（偵
    續字第314號卷第200-202頁參照）。又於99年6月7日偵訊時
    具結證稱：97年10月21日伊1 點下班，因為工作上有一點問
    題，跟伊同一個小組的學長姐，也才比伊早來公司幾個月，
    他們建議伊去問資深一點的學長，由於伊所認識比較資深的
    人還在工作無法為伊解答，伊只能請教被告，之後被告就過
    來幫伊，後來還是沒有處理完，伊和被告就一起離開公司下
    班，伊本來要去騎機車下班，但是被告將伊的皮包拿走，叫
    伊上他的車，繼續討論剛剛的問題，伊不想跟被告耗在那，
    只想趕快回家，且回家車程只有15分鐘，伊就上被告的車，
    被告將車開到伊家附近的巷口後，沒有停車，就將車開往較
    為昏暗的地方，伊問被告為何沒停車，被告沒有回答，就將
    車開到1 個工廠附近，停車後被告靠近伊並將副駕駛座椅背
    往後傾倒並要親伊，伊用手擋，被告就將伊雙手往後折，並
    將伊褲子、內褲脫下，伊有跟被告說「你放開我，我的手很
    痛」，被告接著將伊內衣扣子解開，才將伊雙手放開，接著
    被告摸伊胸部，伊用雙手擋著，被告又將伊的手扳到後面，
    之後被告嘗試要將他的陰莖插入伊下體，伊一直跟他說不可
    以這樣，伊一直扭曲身體，試圖阻止他，但似乎阻止不了，
    伊就跟他說「求求你不要，如果我阻止不了你，也拜託你一
    定要戴保險套」，之後被告就將陰莖插入伊下體，結束後，
    伊哭著叫被告下車，伊要穿衣服，被告就下車，伊就將衣服
    穿好，之後伊就請被告送伊到伊家附近的巷口，因為伊根本
    不知道那裡是哪裡，不知道怎麼回家，到了家附近的巷口，
    伊看到被告開車走了，立刻打電話給同事周○○及鄭欣瑜，
    跟她們說剛剛發生的事，21日凌晨5、6點時，○○及欣瑜陪
    伊到警察局，本來想報案，但怕家人知道，所以在那邊猶豫
    不決，當天伊還有去亞東醫院要驗傷，但醫院說要警察陪同
    ，所以當天沒有驗傷，伊是在22日去醫院找社工，社工幫伊
    聯絡警察過來，案發後，伊已經沒有辦法在晚上睡覺等語（
    99年度偵續二字第16號〈下稱偵四卷〉第25-26 頁參照）。
    其所述遭被告強制性交之經過，甚為詳盡、前後大致相符。
    此外，並有亞東醫院97年10月22日受理疑似性侵害事件驗傷
    診斷書1 份（附於偵四卷證物袋內，其上記載Ａ女經檢查結
    果為右膝2X2公分瘀傷1處、處女膜舊裂痕），尚難率予認定
    證人Ａ女所言不實。雖Ａ女於其部落格出現「一定要報仇」
    之字樣，惟其下所敘述的均是與職業棒球有關的勝敗（偵續
    字第314 號卷第70頁、第76頁、第78頁、第82頁、第86頁右
    上角參照），因此尚難以此即認Ａ女所述係誣指被告。辯護
    人雖為被告辯護稱：有關診斷證明書上右膝蓋的傷，被害人
    說是掙扎時右膝蓋撞到前面的置物箱，但當天副駕駛座位有
    往後挪動，這空間及距離很難想像有碰撞的情況，被害人右
    膝蓋傷害，與本案並無關聯性云云。惟即令當天副駕駛座位
    有往後挪動，但卷內並無副駕駛座位往後挪動之距離，況車
    內空間本即狹窄，因此尚無法以當天副駕駛座位有往後挪動
    即認Ａ女的右膝蓋不可能撞到前面的置物箱，乃辯護人又辯
    稱：若被害人在車上有受到性侵，難免會有掙扎，身體會受
    到若干傷痕，為何診斷證明書上只有右膝蓋2×2公分的傷害
    云云。惟如上述，依Ａ女之說法，本件被告係以很快的速度
    壓在其身上，其雖有掙扎，但被告力氣很大，其5 月份才出
    過車禍，手還一直戴著護腕，況手又被被告壓住，被告復先
    後將Ａ女之雙手往後折及扳到後面，於此情形下，被害人Ａ
    女僅受有右膝蓋2×2公分的傷害並未與常情不符。辯護人又
    辯稱：被害人當天為何會上被告的車子，Ａ女前後之供述不
    符云云。惟Ａ女於97年12月10日檢察官訊問時係證稱：因為
    我們之前也算蠻熟的，本來要騎自己的機車回家，他陪我走
    到停車場，後來他就提議說要送我回，並且把我的包包拿到
    他的車上（偵一卷第74頁參照），嗣其在99年3月5日偵訊時
    證稱：當天我1 點下班，我問被告問題，被告也收好物品要
    下班，因此被告就跟我一起下班，我想說下班時會經過公司
    的2 個守衛，而且有監視器，所以覺得很安全，至了停車場
    ，我本來要騎車回家，我問被告為何我的單子還是無法開單
    ，被告就拿走我的皮包，說我送你回去等語（偵續一字第 4
    號卷第63頁參照）。依Ａ女上開供述可知，其陳述僅有詳略
    之別，大致相符，並無辯護人所稱有前後矛盾之情形。另辯
    護人又執Ａ女於警詢時陳稱：「我有感覺他要將陰莖碰觸我
    下體，所以我會用雙手或衣服擋在中間或用雙腳弓起擋住，
    【我用力捶他、推他】」（偵一卷第12頁參照）；於偵訊時
    證稱：「我是捶他的肩膀、手臂」（偵一卷第12頁參照）；
    「他就將身體靠近我並將我的副駕駛座的椅背往後傾倒並要
    親我，【我就用手擋】，被告就將我的雙手往後折，被告就
    將我的褲子整條脫掉再將我的內褲脫下，我有跟他說，你放
    開我，我的手很痛，被告接著將我的內衣扣子解開，才將我
    的雙手放開，接著被告摸我的胸部，【我用雙手擋著】」（
    偵四卷第25頁參照），即認Ａ女所證抵抗之方式前後矛盾云
    云。惟依Ａ女之上開供述可知，其係就被告要將陰莖碰觸其
    下體時，【用力捶他、推他】；要親伊時，【就用手擋】；
    摸其胸部時，【用雙手擋著】。換言之，Ａ女供述之抵抗方
    式並非發生在同一時間，乃辯護人將Ａ女不同時間之行為認
    為係在同一時間，並執此認其所述不實，顯不足採信。
  (三)被告雖否認有對告訴人Ａ女強制性交行為，並以前詞置辯，
    惟證人周○○於97年12月19日偵訊時具結證稱：伊和告訴人
    是同時進公司的同事，97年10月21日凌晨伊有接到告訴人的
    電話，當時告訴人在電話中哭，但是沒有講什麼，告訴人問
    伊說可不可以到伊家，伊說好，告訴人到伊家後，就告訴伊
    發生的經過，告訴人在車上掙扎了1 個小時左右，伊有跟告
    訴人講要去醫院驗傷，講完這個過程後，伊直接送告訴人到
    醫院，但沒有馬上驗傷，因為醫院說要去警察局備案，警察
    局再帶她來驗傷，但告訴人當時是覺得會怕家裡的人知道，
    也怕公司的人會對她有異樣眼光，她考慮了1 個晚上，隔天
    伊去上班時帶告訴人去公司，伊主動跟學長講，然後被秘書
    聽到等語（偵一卷第99-100頁參照）；證人鄭○○亦於99年
    9 月15日偵訊時具結證稱：伊曾經和被告、Ａ女是同事，和
    Ａ女關係還好，97年10月21日凌晨有接到Ａ女的電話，Ａ女
    在電話中的聲音比平常低沈一點，Ａ女說被告送她回家，在
    車上對她性侵害，被告之前都對她說不會做違反她意願的事
    ，之後Ａ女說她在周○○的家，叫伊過去，伊過去之後，看
    到Ａ女在哭，邊哭邊說，被告之前都答應不會做違反她意願
    的事，卻在車上對她性侵，周○○就建議她去報警，Ａ女表
    示被告在工作上對她很照顧，她很猶豫要不要報警，後來伊
    跟周○○有陪Ａ女去醫院準備驗傷，但醫院說要有警察陪同
    ，伊和周○○就陪Ａ女去警察局，警察說這樣就是正式提出
    告訴，Ａ女又猶豫不決，後來大家就各自返家等語（偵四卷
    第58-59 頁參照）。顯見告訴人Ａ女於本案發生後，確有隨
    即撥打電話找同事周○○、鄭○○2人，並向該2人哭訴遭到
    被告強制性交之事實，若告訴人並非遭到性侵害，而是與被
    告有男女朋友關係，在兩情相悅下發生性行為，以當時2 人
    甫發生性關係，情意正濃，時間又是半夜（凌晨）時分之情
    況下，告訴人實無在下車後旋即撥打電話找同事周○○、鄭
    ○○2人見面，並向該2人哭訴自己遭到被告強制性交之理，
    更無甘冒誣告及偽證罪責，於警、偵訊時虛捏事實，一再誣
    指被告對其強制性交之動機及必要。另由周○○、鄭○○ 2
    人上開證詞可知，所證述內容係有關案發後被告之情緒、心
    情，要不要報警及陪同至警局等，此部分係證人親身經歷之
    事，非如辯護人所謂係傳聞之詞，自可作為認定被告是否犯
    罪之佐證。
  (四)檢察官於偵查中囑託亞東醫院對告訴人進行精神鑑定，鑑定
    其於本案發生後是否患有「創傷後壓力症候群」，經該院精
    神科專科醫師鄭懿之與告訴人進行會談及由臨床心理師對告
    訴人進行相關心理評鑑後，鑑定結果認告訴人於會談中談論
    本件性交事件時，出現明顯痛苦情緒，有逃避與創傷相關談
    話之情形，案發後有出現「再度經驗」、「逃避」及「警覺
    度增加」等創傷後壓力症候群（或譯「創傷後壓力疾患」，
    英文簡稱為PTSD）之核心症狀，同時參考臺北縣家庭暴力暨
    性侵害防治中心之心理諮商報告摘要，告訴人之精神科臨床
    診斷為「創傷後壓力症候群」，有亞東醫院函覆之99年7 月
    14日精神鑑定報告書1份在卷可考（偵四卷第41-43頁參照）
    。且證人即進行上開精神鑑定之醫師鄭懿之於原審法院審理
    時亦到庭具結證稱：伊於91年拿到精神科專科醫師執照，92
    年7 月起開始在亞東醫院服務，每年都有做關於司法精神鑑
    定的服務，鑑定包含民、刑事，總量約每年平均35件左右，
    刑事佔一半，創傷後壓力症候群有相關的診斷準則，粗略的
    說有3 大核心症狀，包括再經驗、逃避、警覺度的增加，一
    般來說，病人經歷重大壓力事件後，短則1 周，長到30年後
    ，都有人出現（創傷後壓力症候群），如果經歷的時間短於
    3個月稱為急性，長於3個月則為慢性，大部分疾病發生都是
    多因素的，但此疾病可能會把外在的重大環境壓力當作1 個
    很重要的因素，如同精神疾病診斷準則手冊（由證人鄭懿之
    當庭提出附卷）診斷準則第1 項，這個人必須要曾經經驗到
    、目擊或是被迫面對1 或多種事件，這些事件牽涉到實際發
    生或未發生，但構成威脅的死亡或嚴重身體傷害，或威脅到
    自己或他人的身體完整性，在司法鑑定中，伊會考量當事人
    陳述的真偽，經過長期的司法鑑定及臨床醫學的經驗，醫師
    可以判斷個案陳述的可信性，會有一些經驗法則及論理法則
    在裡面運作，鑑定報告不只有伊，還有臨床心理師也會作相
    關心理評鑑，增加評鑑的可信度，本件如果從當天鑑定情況
    判斷，個案的整個鑑定過程據伊判斷是可信的，包括她的情
    緒表露、心理測驗，心理師也同樣提到認為這份心理測驗是
    可信的，受鑑定人所說的（創傷後壓力症候群）情形很典型
    ，但是又和診斷準則不完全相符，不像是從書上背下來，而
    是和她自己的經驗吻合相關等語（原審卷第46頁至第48頁參
    照）。足見告訴人於本案發生後確實患有創傷後壓力症候群
    ，堪認告訴人所述曾於上開時、地遭被告強制性交等語屬實
    ，被告辯稱係與告訴人為男女朋友而兩情相悅發生性行為云
    云，與事實不符，不足採信，另辯護人為被告辯護稱：鄭醫
    師提到他們是依照被害人的供述資料，但有關精神科醫師的
    鑑定報告無法完全排除有誤判的可能性云云，亦非實在（因
    依證人上開證詞，鑑定報告並非僅依照被害人的供述資料，
    尚有臨床心理師會作相關心理評鑑等），無法為有利被告之
    認定。
  (五)刑法第221 條強制性交罪之成立，應以行為人與被害人發生
    性交行為時是否違反被害人之意願為斷，至行為人與被害人
    間有無夫妻或男女朋友等親密關係，並不影響該罪之成立。
    查自97年9 月23日起至同年10月28日止，被告所持用之門號
    0000000000號行動電話雖與告訴人所持用之行動電話（門號
    詳卷）有多次通聯紀錄（包括通話及傳送簡訊），惟其中大
    部分為被告所撥打，告訴人撥打給被告之紀錄為：於97年 9
    月23日、同年10月3 日、4日分別撥打電話通話各1次、97年
    10月5日撥打電話未接通（即通話秒數顯示為0秒）2 次、97
    年10月6日傳送簡訊2通及撥打電話未接通1次、97年10月8日
    撥打電話未接通5次及傳送簡訊2通、97年10月10日撥打電話
    未接通2次及傳送簡訊1通、97年10月11日撥打電話未接通 1
    次、97年10月15日撥打電話通話2次、傳送簡訊3通及撥打電
    話未接通1次、97年10月16日、18日各傳送簡訊2通、97年10
    月19日撥打電話未接通1 次、97年10月21日21時28分17秒許
    撥打電話通話1次，有告訴人持用之行動電話通聯紀錄1份（
    偵一卷第22-71 頁參照）在卷可佐，是扣除未接通之電話外
    ，告訴人自97年9 月23日至同年10月21日間，僅曾撥打被告
    電話通話6 次、傳送簡訊12通，實難憑此不多之通聯紀錄即
    認告訴人與被告已超越正常同事關係而成為男女朋友（至被
    告撥打電話給告訴人或傳送簡訊部分，因屬被告個人單方面
    行為，至多僅能憑以認定被告有追求告訴人之意，無從憑以
    認定告訴人已同意與被告成為男女朋友），亦不得憑此認定
    告訴人於97年10月21日有同意與被告發生性行為。另告訴人
    曾於97年10月11日晚間與被告單獨外出至臺北縣板橋市○○
    路堤防1次、97年10月初與被告單獨外出至某MTV 觀看影片1
    次之事實，雖據證人即告訴人Ａ女於偵訊時證述在卷（偵一
    卷第75-76、102-103頁、偵續一字第4號卷第62-63頁、偵四
    卷第24-25 頁參照）。惟證人Ａ女亦同時證稱：伊和被告不
    是男女朋友，有跟被告說明伊不能接受（親密行為），伊認
    為伊已經跟被告談清楚，與被告是不可能的，被告真的對伊
    很好，但他也不可能跟他女友分手，去MTV 是因為伊和被告
    在公事上打過賭，被告找不到答案，就說要請伊去看MTV ，
    伊想說既然他都打電話過來了，就跟他一起去看 MTV，97年
    10月11日那天去堤防聊天，是被告以慶祝結訓為由約伊出去
    ，伊想不到理由拒絕，因為伊和被告是一起上晚班的同事，
    位置坐在附近，被告又跟伊主管很熟，伊很怕得罪被告，因
    為想不到任何理由可以拒絕他，就赴約等語（詳見同上各偵
    卷），已清楚說明與被告單獨外出之原因，是尚難僅憑告訴
    人曾與被告單獨外出2 次，即認其與被告已成為男女朋友，
    亦無從憑此進一步認定告訴人於97年10月21日有同意與被告
    發生性行為。故被告所辯和Ａ女是不公開的男女朋友，伊另
    有女友，是腳踏兩條船，當時Ａ女有同意發生性行為，未違
    反Ａ女意願云云，顯係卸責之詞，不足採信。
  (六)辯護人雖曾為被告利益辯稱：Ａ女曾表示在強制性交過程中
    ，其手及下體會痛，但診斷證明書上並未記載Ａ女的手及下
    體有外傷痕跡，可見Ａ女所述不實，本件並非強制性交云云
    。惟在強制性交案件中，行為人壓制被害人時是否會造成明
    顯可見之傷勢，須視行為人使用力氣大小、雙方肢體碰觸力
    道、方式及部位為何等多項相關因素而定，並非遭到強暴方
    式強制性交之被害人即必定會在肢體碰觸部位出現明顯可見
    之傷勢，且每個人對痛覺之敏感度不盡相同，本件告訴人感
    覺疼痛之部位不必然會留有明顯可見之傷勢，辯護人上開辯
    詞，仍無法為有利被告之認定。至於辯護人為被告利益辯稱
    ：97年10月24日的對話錄音，被告當時是聽主管的建議而為
    息事寧人的談話，部分內容與事實並不相符云云。惟本院並
    未以上開對話錄音之內容作為被告犯罪之證據，因此辯護人
    上開辯解，亦無法為有利被告之認定。
  (七)綜上所述，本件事證明確，被告對告訴人強制性交犯行應堪
    認定，應依法論科。
二、核被告所為，係犯刑法第221條第1項之強制性交罪。被告於
    上開時、地先後以其手指及性器進入告訴人性器內各1 次之
    強制性交行為，係在密切接近之時間、相同之地點實施，該
    2 次強制性交行為間之獨立性極為薄弱，依一般社會觀念難
    以強行分離，顯係基於單一犯意接續所為，侵害單一法益，
    應包括於一行為予以評價，為接續犯，應論以一罪。
三、原審以被告陳○○罪證明確，適用刑法第221條第1項規定，
    並審酌被告為圖滿足一己之私慾，不顧告訴人之意願，對告
    訴人強制性交，對告訴人身心造成重大傷害，所為實不足取
    ，及其犯罪之動機、目的、手段、智識程度、犯後態度等一
    切情狀，量處被告有期徒刑肆年，核其認事用法均無不合，
    量刑亦屬妥適。被告陳○○上訴意旨仍執前詞否認犯行，指
    摘原判決不當，其上訴為無理由，應予駁回。
據上論斷，應依刑事訴訟法第368條，判決如主文。
本案經檢察官周誠南到庭執行職務。
中    華    民    國   100    年    9     月    14    日
                  刑事第三庭  審判長法  官  陳博志
                                    法  官  陳德民
                                    法  官  劉興浪
以上正本證明與原本無異。
如不服本判決，應於收受送達後10日內向本院提出上訴書狀，其
未敘述上訴之理由者並得於提起上訴後10日內向本院補提理由書
（均須按他造當事人之人數附繕本）「切勿逕送上級法院」。
                                    書記官  王詩涵
中    華    民    國   100    年    9     月    14    日
附錄：本案論罪科刑法條全文
刑法第221條：
對於男女以強暴、脅迫、恐嚇、催眠術或其他違反其意願之方法
而為性交者，處3 年以上10年以下有期徒刑。
前項之未遂犯罰之。